【裁判字號】    99,簡上,6
【裁判日期】    990316
【裁判案由】    違反家庭暴力防治法
【裁判全文】
臺灣苗栗地方法院刑事判決               99年度簡上字第6號
上  訴  人
即  被  告  乙○○
上列上訴人即被告因違反家庭暴力防治法案件，不服本院苗栗簡
易庭98年度苗簡字第942 號，中華民國98年11月30日第一審簡易
判決（聲請簡易判決處刑案號：臺灣苗栗地方法院檢察署98年度
偵字第5846號），提起上訴，本院管轄之第二審合議庭判決如下
：
    主    文
原判決撤銷。
乙○○犯違反保護令罪，處拘役貳拾伍日，如易科罰金，以新臺
幣壹仟元折算壹日，緩刑貳年，緩刑期內付保護管束，並禁止對
被害人甲○○實施家庭暴力、禁止對被害人甲○○為騷擾。
    犯罪事實
一、乙○○係甲○○之夫，與甲○○間具有家庭暴力防治法第3
    條第1 款所定之家庭成員關係。乙○○曾因家庭暴力事件，
    經本院於民國97年12月12日以97年度家護字第200 號民事通
    常保護令，裁定令其不得對甲○○實施身體或精神上不法侵
    害之行為，亦不得對甲○○為騷擾行為。乙○○於98年1 月
    18日（聲請簡易判決處刑書誤載為16日）收受上開保護令之
    送達，已知悉上開保護令內容，竟仍於98年10月30日下午2
    時50分許，前往苗栗縣竹南鎮○○里○○鄰○○街58巷22之1
    號甲○○居所，酒後自行持鑰匙開啟鐵門進入上址屋內，對
    甲○○大聲叫囂、爭吵，而違反上開保護令禁止其對甲○○
    為騷擾行為之裁定。嗣經甲○○報警當場查獲。
二、案經甲○○訴由苗栗縣警察局竹南分局報告臺灣苗栗地方法
    院檢察署檢察官偵查後聲請以簡易判決處刑。
    理    由
一、按刑事訴訟法第159 條之5 第1 項「被告以外之人於審判外
    之陳述，雖不符前4 條之規定，而經當事人於審判程序同意
    作為證據，法院審酌該言詞陳述或書面陳述作成時之情況，
    認為適當者，亦得為證據」之規定，觀諸其立法理由謂：「
    二、按傳聞法則的重要理論依據，在於傳聞證據未經當事人
    之反對詰問予以核實，乃予排斥。惟若當事人已放棄對原供
    述人之反對詰問權，於審判程序表明同意該等傳聞證據可作
    為證據，基於證據資料愈豐富，愈有助於真實發見之理念，
    此時，法院自可承認該傳聞證據之證據能力。三、由於此種
    同意制度係根據當事人的意思而使本來不得作為證據之傳聞
    證據成為證據之制度，乃確認當事人對傳聞證據有處分權之
    制度。為貫徹本次修法加重當事人進行主義色彩之精神，固
    宜採納此一同意制度，作為配套措施。然而吾國尚非採澈底
    之當事人進行主義，故而法院如認該傳聞證據欠缺適當性時
    （例如證明力明顯過低或該證據係違法取得），仍可予以斟
    酌而不採為證據，爰參考日本刑事訴訟法第326 條第1 項之
    規定，增設本條第1 項。」由此可知，第159 條之5 第1 項
    之規定，僅在強調當事人之同意權，取代當事人之反對詰問
    權，使傳聞證據得作為證據，並無限制必須「不符合同法第
    159 條之1 至第159 條之4 」，始有適用，故依條文之目的
    解釋，第159 條之5 第1 項之規定，並不以被告以外之人於
    審判外之陳述「不符合」同法第159 條之1 至第159 條之4
    有關傳聞證據例外規定之情形，始有其適用（臺灣高等法院
    暨所屬法院96年法律座談會刑事類提案第26號研討結果參照
    ）。又增訂刑事訴訟法第159 條之5 第1 項所參考之日本國
    刑事訴訟法第326 條第1 項，其文義為「檢察官及被告同意
    作為證據之書面或供述，法院考量該書面或供述作成時之情
    況認為相當時，不論第321 條至前條（第325 條）之規定，
    亦得作為證據」，可見，我國法所借鏡之日本國法，其操作
    模式係：法院首先確認有無當事人之同意，待確認當事人不
    同意時，始探究該傳聞證據是否該當刑事訴訟法第321 條以
    下（為傳聞例外規定，相當於我國法第159 條之1 至之4 ）
    之要件。易言之，當事人之同意乃係傳聞法則例外之第一次
    關口。如當事人同意將傳聞證據作為證據使用，法院即毋庸
    再去論述是否有符合其他傳聞例外規定之適用。是本案公訴
    人、被告如有同意以下本院所引用之傳聞證據均作為證據使
    用，對於本院引用之傳聞證據顯已放棄反對詰問權，並同時
    有賦予證據能力之意思表示，則該傳聞證據既已有證據能力
    ，而得作為論罪之依據，於邏輯上本院並毋庸再去細究該傳
    聞證據是否合致刑事訴訟法第159 條之1 至之4 等規定。查
    本案經本院引用之被告乙○○以外之人於審判外之言詞或書
    面陳述（詳後述），業據檢察官、被告於審判程序一致同意
    作為證據（本院卷第30至31頁），本院審酌前開陳述作成時
    之情況，尚無違法或證明力明顯過低之瑕疵，與本案待證事
    實復具有相當關連性，亦認為適當，依刑事訴訟法第159 條
    之5 第1 項，前開傳聞證據均得作為證據，合先敘明。
二、前開犯罪事實，業據被告於警詢、偵查中及本院審理時坦承
    不諱（偵查卷第8 至11、26至27頁；本院卷第19、30頁），
    與告訴人甲○○於警詢時指述之情節吻合（偵查卷第12至14
    頁），並有本院97年度家護字第200 號民事通常保護令1 件
    、苗栗縣警察局竹南分局保護令執行紀錄表、保護令簽收紀
    錄、酒精測定紀錄表各1 紙在卷可資佐證（偵查卷第17至21
    頁），足認被告首開自白與事實相符，本案事證明確，被告
    之犯行洵堪認定，應依法論科。核被告所為，係犯家庭暴力
    防治法第61條第2 款之違反保護令罪。原審以被告罪證明確
    ，於審酌刑法第57條各款所列情狀後，對被告論罪、科刑，
    固非無見，惟依上開保護令主文之記載，被告應遠離之甲○
    ○住所地址為「苗栗縣竹南鎮○○里○○鄰○○街65巷2 號」
    （偵查卷第17頁），被告行為時並非前往甲○○上址住所，
    而係前往甲○○位在「苗栗縣竹南鎮○○里○○鄰○○街58巷
    22之1 號」之居所，其所為實未違反法院所為遠離住所之裁
    定，而不構成家庭暴力防治法第61條第4 款之罪，原審疏未
    查明，認被告所為亦成立該款之罪，據以量刑，自有未合；
    被告提起上訴，請求更為無罪之判決，雖無理由，惟原判決
    既有前揭違誤之處，仍應由本院管轄之第二審合議庭將原判
    決撤銷，另為適法之判決。爰審酌被告明知本院核發之上開
    民事通常保護令已禁止其對甲○○為騷擾行為，仍不能以理
    性態度處理夫妻間觀念與生活方式之衝突，對國家公權力及
    甲○○之個人尊嚴均欠缺尊重，惟犯後已自白犯行，坦承錯
    誤，尚具悔意，甲○○亦於本院審理時表示近日被告已無不
    當行為，願意給被告機會（本院卷第20頁），兼衡被告犯罪
    之動機、目的、手段、所生危害及其智識程度、生活狀況等
    一切情狀，量處如主文第二項所示之刑，並諭知易科罰金折
    算之標準。又被告前因違反槍砲彈藥刀械管制條例案件，經
    法院判處有期徒刑5 月確定，於76年6 月15日易科罰金執行
    完畢後，5 年以內未曾因故意犯罪受有期徒刑以上刑之宣告
    ，有臺灣高等法院被告前案紀錄表可稽（本院卷第10至11頁
    ），考量其係酒後一時衝動而犯本案，犯後認罪並求得甲○
    ○原諒，態度良好，經此偵、審程序及科刑教訓，應無再犯
    之虞，本院認前開所宣告之刑以暫不執行為適當，爰酌予宣
    告緩刑2 年，以勵自新；併依家庭暴力防治法第38條第1 項
    規定，宣告於緩刑期內付保護管束，另依同法第38條第2 項
    第1 、2 款規定，命被告遵守如主文第二項所示事項，如有
    違反前述事項情節重大者，依同條第5 項規定撤銷緩刑之宣
    告，附此指明。
三、據上論斷，應依刑事訴訟法第455 條之1 第1 項、第3 項、
    第364 條、第369 條第1 項前段、第299 條第1 項前段，家
    庭暴力防治法第61條第2 款、第38條第1 項、第2 項第1 款
    、第2 款，刑法第11條、第41條第1 項前段、第74條第1 項
    第2 款，判決如主文。
本案經檢察官陳文貴到庭執行職務。
中    華    民    國    99    年    3     月    16    日
                  刑事第一庭    審判長法  官  林信旭
                                      法  官  林卉聆
                                      法  官  羅貞元
以上正本證明與原本無異。
不得上訴。
                                      書記官  高雙全
中    華    民    國    99    年    3     月    16    日
附錄論罪科刑法條：
家庭暴力防治法第61條第2 款
違反法院依第14條第1 項、第16條第3 項所為之下列裁定者，為
本法所稱違反保護令罪，處3 年以下有期徒刑、拘役或科或併科
新臺幣10萬元以下罰金：
二、禁止騷擾、接觸、跟蹤、通話、通信或其他非必要之聯絡行
    為。

司法院資訊處製作；財團法人民間司法改革基金會備份。
